最高法院刑事判決　　　　　　　九十四年度台上字第八三一號
　　上　訴　人　台灣高等法院台南分院檢察署檢察官
　　被　　　告　甲○○
上列上訴人因被告瀆職案件，不服台灣高等法院台南分院中華民
國九十一年四月二十四日第二審判決（九十一年度上訴字第一五
三號，起訴案號：台灣台南地方法院檢察署八十九年度偵字第一
一七六七號），提起上訴，本院判決如下：
    主  文
上訴駁回。
    理  由
按刑事訴訟法第三百七十七條規定，上訴於第三審法院，非以判
決違背法令為理由，不得為之。是提起第三審上訴，應以原判決
違背法令為理由，係屬法定要件。如果上訴理由狀並未依據卷內
訴訟資料，具體指摘原判決不適用何種法則或如何適用不當，或
所指摘原判決違法情事，顯與法律規定得為第三審上訴理由之違
法情形，不相適合時，均應認其上訴為違背法律上之程式，予以
駁回。本件檢察官上訴意旨略稱：(一)前台灣省衛生處於民國八十
二年八月至八十四年五月間，曾經先後四次致函台灣省立新營醫
院（下稱新營醫院），指稱烏腳病防治中心（下稱防治中心）之
經費、編制均隸屬於新營醫院，該中心人員應與新營醫院本部員
工同依省、市政府衛生處、局所屬醫療機構人員獎勵金發給要點
（下稱獎勵金發給要點）支領服務獎勵金，被告甲○○苟對上開
函文指示有不同之看法，理應依行政管道，向上級機關反應，求
取適當解決方法，被告不思此途，罔顧上級機關函示，拒予遵行
，原審認被告僅係誤認法令規定，無抑留職務上發給款項之故意
，其認定顯與論理法則有違。(二)上揭獎勵金發給辦法係為提高醫
療機構之服務精神、醫療水準及其他政策考量而為制定頒布，非
僅因醫療機構帳面上有盈餘，即應發放獎勵金，原審未詳查及此
，且未深入調查醫療機構帳面上盈餘之計算方式及計算其盈餘時
，是否應扣除所需成本（包括不動產、相關設備及人事等費用）
等待證事實，逕推斷服務獎勵金之經費既來自醫院盈餘，則對於
醫院盈餘產生無貢獻者，亦即未參與醫院實際工作之人員，並無
支領獎勵金之權利，乃事理所當然云云，有依法應於審判期日調
查之證據未予調查及理由不備之違法。(三)防治中心乃新營醫院之
附屬機關，其業務經費係編列於新營醫院公務預算內，該中心並
無獨立之預算，該中心人員當屬新營醫院人員，其從事為烏腳病
患者服務之工作，與新營醫院服務病患，並提高醫療水準之宗旨
並無二致，該中心員工顯非未實際擔任工作之人員，原審對於被
告之一再曲解法令，認為仍在上開獎勵金發給要點文義範圍內，
其採證亦屬違反論理法則等語。
惟查原判決以公訴意旨略稱：被告於七十五年至八十四年間，擔
任新營醫院院長，明知依規定應發給該醫院所屬防治中心人員之
服務獎勵金，竟將上開人員八十三年度之服務獎勵金抑留不予核
發，因認被告涉有刑法第一百二十九條第二項之抑留應發給款項
罪等情，經審理後，認為不能證明被告犯罪，因而維持第一審諭
知被告無罪之判決，駁回檢察官在第二審之上訴，係以訊據被告
堅決否認有抑留不發職務上應發給財物之犯罪故意，而陳稱：依
獎勵金發給要點第十點、第一點、第十五點等相關規定以及其後
行政院衛生署九十年八月九日衛署藥字第０九０００四九四六０
號函文釋示，獎勵金發給對象範圍應限於醫療機構內實際從事醫
療工作人員，防治中心員工並未支援新營醫院從事醫療工作，即
非該要點所規定得支領獎勵金之「實際從事醫療機構有關工作之
人員」，故於八十三年度未發放獎勵金予防治中心員工等語，查
被告所供防治中心未支援新營醫院實際從事醫療工作（指支援新
營醫院院內之醫療工作）一節，有新營醫院人事室八十三年八月
八日簽、該醫院院務會議紀錄等書證可資證實，被告主觀上係確
信防治中心人員並不符合獎勵金發給要點之要件而不予發放八十
三年度之獎勵金，並無積極證據足認其有明知應予發給而抑留不
發該獎勵金之犯罪故意，自應為無罪之諭知，至其縱有違反台灣
省衛生處八十二年八月至八十四年五月間先後四次指示新營醫院
應發放獎勵金予防治中心人員之函示，且對上開函示有不同意見
，竟未為適當處置，乃屬其應否負行政責任之另一問題等情，資
為論據。從形式上觀察，原判決並無採證違反論理法則之違法情
形。至原判決理由另稱：上開要點所稱之獎勵金，其經費既來自
醫院盈餘，則對於該盈餘產生並無貢獻者，亦即未參與醫院實際
工作之人員並無支領服務獎勵金之權利，本屬事理所應然一節，
其立論雖尚欠周延，惟剔除該項理由，仍不影響原判決依前開論
據論定被告無罪之判決結果，自亦難執以作為上訴第三審之適法
理由。又原審縱未調查獎勵金發放要點第三點規定「醫療機構發
放獎勵金提撥總額不超過醫療事業收支總淨餘數百分之八十……
」，其所稱「盈餘」之計算方式，以及新營醫院八十三年度盈餘
計算是否扣除不動產、相關設備及人事等費用成本等事實，因此
均與認定被告是否有抑留不發職務上應發放之前揭獎勵金之犯罪
故意，並無關連性，且無調查之必要性，自亦難執以遽指原判決
即有違背證據調查必要性之違誤。上訴意旨指摘各項，均核與得
為第三審上訴理由之違法情形不相適合，其上訴違背法律上之程
式，應予駁回。
據上論結，應依刑事訴訟法第三百九十五條前段，判決如主文。
中　　華　　民　　國　九十四　年　　二　　月　二十四  日
                      最高法院刑事第十一庭
                          審判長法官  陳　正　庸
                                法官  賴　忠　星
                                法官  王　居　財
                                法官  林　開　任
                                法官  林　立　華
      本件正本證明與原本無異
                                      書  記  官
中　　華　　民　　國　九十四　年　　三　　月　  四 　 日
                                                      Ｋ
